【裁判字號】    88,易,2926
【裁判日期】    890118
【裁判案由】    違反著作權法
【裁判全文】
臺灣臺南地方法院刑事判決                        八十八年度易字第二九二六號
    公  訴  人  臺灣台南地方法院檢察署檢察官
    被      告  丙○○
    選任辯護人  啟夫
右列被告因違反著作權法案件，經檢察官提起公訴（八十八年度偵字第八二七０號）
，本院判決如左：
    主  文
丙○○無罪。
    理  由
一、公訴意旨略以：丙○○係位於台南縣歸仁鄉○○路七一五號「百男地ＫＴＶ」負
    責人。該店於民國八十八年五月下旬間之某日起，以公開演出等公開使用方式，
    在其所經營之前揭商店內，透過點將家企業股份有限公司（下稱點將家公司）所
    產之伴唱機，播放未經美華影視股份有限公司 (下稱美華公司)同意授權之音樂
    著作物「悶」、「心酸講沒話」、「你快樂所以我快樂」等歌曲，供不特定客人
    點唱，並於前揭時地為警當場查獲。
二、按犯罪事實應依證據認定之，無證據不得推定其犯罪事實；又不能證明被告犯罪
    者，即應諭知無罪之判決，刑事訴訟法第一百五十四條、第三百零一條第一項分
    別定有明文。
三、本件公訴人認被告涉有違反著作權法罪嫌，無非以上揭事實，業據告訴人指證明
    確，且有點將家公司印刷之點歌本等資為依據。
四、訊據被告堅決否認有右揭犯行，辯稱：其係以高價向販售伴唱機之業者承租點將
    家公司製造之營業用型伴唱機，以為其中所有歌曲均係合法，並無違反著作權法
    之故意；又該伴唱機中所附歌曲數千首，本件被訴歌曲是否經公開演出，其亦不
    知，告訴人亦無法舉證，依罪疑唯輕原則，應認被告無罪等語。
五、經查：
(一)告訴人之告訴，係以使被告受刑事訴追為目的，是其陳述是否與事實相符，仍應
    調查其他證據以資審認，最高法院五十二年度台上字第一三００號著有判例。
(二)按著作權第九十二條規定以公播方式侵害著作權罪之成立，以行為人具有故意為
    其構成要件，查被告承租系爭營業型伴唱機，其目的係為供其所營餐廳客人點播
    使用，乃以高於「家用型機組」一倍有餘之價格購買「營業用型伴唱機」，且行
    銷業者亦保證本件機器及歌曲，全部業經完全授權，可公開使用之事實，業據證
    人即本件伴唱機之出售人乙○○到庭結證明確，次查就客觀而言，系爭電腦伴唱
    機，其內儲歌曲達數千首，已極難查悉著作財產權人誰屬後，再去一一覓得授權
    ，而被告相信伴唱機行銷業者之說法及該「營業用型」價格高於「家用型」甚多
    ，其主觀上有對該伴唱機內所儲歌曲均經合法授權之認識，亦屬合乎常情，是被
    告主觀上既認識其確已付清公開使用著作之費用，則其公開使用該伴唱機供予客
    人點播歡唱，並無侵害著作權之故意，應可認定。
(三)再查點將家公司製作之本案伴唱機收錄之歌曲計有五千餘首，有扣案之歌本一本
    在卷可稽，其中告訴人之「悶」、「心酸講沒話」、「你快樂所以我快樂」三首
    歌曲未經消費者點播，無公開演出等侵權行為，僅告訴人公司曾派員點播一事，
    並據證人即告訴人美華公司之員工甲○○、宋育才到庭證述明確，該員工既係公
    司指派查訪，其本人事先應已取得公司授權公開演唱該三首歌曲，則縱該員工假
    裝為消費者而點播該三歌曲公開演唱，應係合法且有權之公開演唱，自與被告無
    涉，是本件尚難以該伴唱機有收錄系爭三首歌曲，即謂被告有公開播出演唱或利
    用不知情之客人公開點播演唱之事實，亦可認定。
(四)綜上所述，參互印證，告訴人之指述既多所不實，自不得僅憑被告承租之點將家
    電腦伴唱機中收錄有告訴人所有之歌曲一節，認定被告確有公開演出告訴人所有
    之本案歌曲之犯行。被告所辯尚非顯違常情，洵堪採信。
六、據上所陳，本件依調查所得證據尚不足以證明被告確有之犯行，此外復查無其他
    積極證據足資證明被告有右述犯行，揆諸首開說明，犯罪尚屬不能證明，應為無
    罪之諭知。
據上論斷，應依刑事訴訟法第三百零一條第一項，判決如主文。
本件經檢察官陳仁智到庭執行職務。
中    華    民    國      八十九    年    一          月    十八        日
                              臺灣臺南地方法院刑事第一庭
                                  法  官  石家禎
右正本證明與原本無異
如不服本判決應於送達後十日內向本院提出上訴狀
                                  書記官  葉東平
中    華    民    國      八十九    年    一          月    十八        日


司法院資訊處製作；財團法人民間司法改革基金會備份。
